【裁判字號】    97,易,3730
【裁判日期】    980629
【裁判案由】    妨害自由等
【裁判全文】
臺灣板橋地方法院刑事判決              97年度易字第3730號
公  訴  人  臺灣板橋地方法院檢察署檢察官
被      告  乙○○
選任辯護人  賴錫卿律師
上列被告因妨害自由等案件，經檢察官提起公訴（97年度偵字第
28037 號），本院判決如下：
    主  文
乙○○共同乘他人急迫貸以金錢，而取得與原本顯不相當之重利
，處有期徒刑貳月，如易科罰金，以新臺幣壹仟元折算壹日，如
附表所示之物，均沒收。又共同以加害身體之事，恐嚇他人致生
危害於安全，處拘役伍拾伍日，如易科罰金，以新臺幣壹仟元折
算壹日。
    事  實
一、乙○○與丙○○、黃家冠（後二人業經本院以九十七年度易
    字第三一一六號判處罪刑在案）、真實姓名不詳，自稱「陳
    先生」、「王先生」之成年男子共同基於貸放金錢以收取重
    利之之單一集合犯意聯絡，由「陳先生」於九十五年三月二
    十六日，乘甲○○需錢孔急，貸以新臺幣三十六萬元（先預
    扣入會費一千元及利息三萬六千元，實際貸得款項為三十二
    萬三千元），約定利息為每十日為一期，每萬元每期利息一
    千元（年利率為百分之四百零陸），並由「陳先生」自九十
    六年間某日起僱用黃家冠、丙○○，及經「王先生」於九十
    七年五月中旬某日面試後僱用乙○○，負責收取甲○○分期
    繳付之本金及利息，其等即以此方式取得與原本顯不相當之
    重利。嗣乙○○、丙○○、「陳先生」復基於恐嚇之犯意聯
    絡，於九十七年七月十日上午甲○○至臺北縣三重市○○路
    ○段四一號頂好超市交付利息予丙○○時，甲○○向丙○○
    表示，僅能湊足十萬元償債，期能結清債務，丙○○旋以行
    動電話聯繫「陳先生」，由「陳先生」在電話中向甲○○恫
    稱：不要搞鬼，渠等隨時有辦法對付伊，且依伊身材，挨不
    了渠等三下等語，並由丙○○示意在場之乙○○，出手毆打
    甲○○（傷害部分未據告訴），致甲○○心生畏懼，並危害
    其安全。嗣經甲○○報警處理，於九十七年七月二十四日佯
    欲繳付利息與丙○○、黃家冠約定在上開頂好超市見面，而
    埋伏員警當場逮捕丙○○、黃家冠，並扣得如附表所示之物
    ，始循線查獲上情形。
二、案經甲○○訴由臺北縣政府警察局移送臺灣板橋地方法院檢
    察署檢察官偵查起訴。
    理  由
一、上開犯罪事實，業據被告乙○○於本院審理中坦承不諱，核
    與證人即告訴人甲○○於警、偵訊時證述之情節大致相符，
    另於九十七年七月十日甲○○至臺北縣三重市○○路○段四
    一號頂好超市交付利息予丙○○時，被告乙○○亦在場一節
    ，並經證人丙○○於本院審理中具結證述明確，而有關被告
    實行重利犯行部分，則經另案被告丙○○、黃家冠於另案審
    理中供承無誤，且有另案如附表所示之物扣案可稽，足徵被
    告前揭自白應與事實相符。參以「陳先生」貸與告訴人甲○○三十六萬元（先預扣入會費一千元及利息三萬六千元，實
    際貸得款項為三十二萬三千元），約定利息為每十日為一期
    ，每期每萬元須繳付利息一千元，換算年利率為百分之四百
    零六，已遠逾民法第二百零五條所規定約定利率不得超過週
    年百分之二十之限制，甲○○倘非出於急迫，當不致以此高
    利貸款，併衡諸目前社會之借貸習慣、金融市場動態等客觀
    標準及前開告訴人之證詞，堪認本件確係乘告訴人急迫之際
    貸以金錢而取得與原本顯不相當之重利。從而，被告前揭重
    利及恐嚇之事實，事證已甚明確，被告上開犯行，均堪認定
    。
二、核被告所為，係犯刑法第三百四十四條之重利罪、同法第三
    百零五條恐嚇危害安全罪。按集合犯除於客觀上須有反覆實
    行之多數犯罪行為，且各行為間有一定程度之密切接近關係
    外，主觀上該多數犯罪行為並須係出於行為人一個概括決意
    。茲重利罪多出於集合之目的，是行為人基於同一犯意，於
    密接時地內反覆貸款金錢或物品，以取得與原本顯不相當之
    重利，依一般社會通念，行為人既本於單一之犯罪決意，則
    其密接實行之數次舉動，客觀上自宜應評價為一個反覆性、
    延續性之犯罪行為，而認屬一罪。職是，被告所犯前揭重利
    罪，是依照一般社會通念，被告所犯前揭重利罪，顯係基於
    概括之目的，持續實施複次之行，客觀上應評價為一個反覆
    性、延續性之犯罪行為，在刑法的評價上各應認為係一罪。
    又被告就重利罪部分與丙○○、黃家冠、自稱「王先生」、
    「陳先生」之成年男子間；就恐嚇危害安全罪部分與丙○○
    、「陳先生」間，有犯意聯絡及行為分擔，為共同正犯。被
    告所犯上開二罪，犯意各別，行為互殊，應分論併罰。爰審
    酌被告素行、犯罪之動機、手段、情節、對借貸人生計、經
    濟秩序及身體安全所生損害程度及犯後坦承犯行，態度尚佳
    等一切情狀，分別量處如主文所示之刑，並分別諭知易科罰
    金之折算標準，以資懲儆。另案扣得如附表所示之物，均係
    本件共犯所有供本件重利犯行所用或所得之物，雖經本院以
    九十七年度易字第三一一六號刑事判決諭知沒收在案，惟尚
    未執行，並無證據足以證明該等物品業已滅失，爰依刑法第
    三十八條第一項第二款、第三款規定，併予宣告沒收。
三、公訴意旨另以：被告於九十七年六月二十四日在臺北縣新莊
    市棒球場附近，於丙○○向甲○○收取利息時，經丙○○通
    知被告與黃家冠到場，並由被告出言恐嚇稱：有膽你去報警
    ，我們會請兄弟去處理，我們公司多的是人來頂罪，警方最
    多只能保護你三天，我們公司跟你玩三年，我們就是要讓你
    的家人生不如死，你父母出門當心點，如果你爸的車莫名其
    妙被砸，修車也不止那些錢，半夜每隔一個鐘頭按一次電鈴
    等語，致使甲○○心生畏懼，而危害其人身安全，認被告亦
    涉犯前開恐嚇罪嫌一節，被告堅決否認有何恐嚇犯行，並辯
    稱：當天未至上開棒球場，亦未出言恐嚇等語。經查：證人
    即告訴人甲○○於歷次警、偵訊及另案審理中均一致指證：
    九十七年六月二十四日當天係「陳先生」、丙○○、黃家冠
    到場，向伊收息並出言恐嚇，被告乙○○並非「陳先生」，
    被告當天並未出現等語明確，並經證人丙○○於檢察官訊問
    時具結證稱：曾見過被告二次，一次係「陳先生」請伊至某
    處巷內向被告收取款項，再轉交予「陳先生」，另一次係在
    臺北縣三重市○○路、重新路之頂好超市見到被告等語，及
    於本院審理中具結證述：伊第一次見到被告係於九十七年七
    月三日依「陳先生」之指示，至臺北縣板橋市新埔捷運站附
    近向被告收取款項，第二次係於同年月十日在臺北縣三重市
    ○○路頂好超市向甲○○收取利息時，被告也在旁邊等語，
    由上開證言可知，證人甲○○、丙○○所稱之「陳先生」並
    非被告，且被告於九十七年六月二十四日並未至上開棒球場
    ，是被告前揭辯詞，尚非無稽，而本院復查無其他積極事證
    足證被告於此涉犯恐嚇犯行，惟依公訴意旨，乃認與被告前
    揭論處之恐嚇犯行間，具有接續犯之事實上一罪關係（見本
    院九十八年六月五日審判筆錄第一頁），爰不另為無罪之諭
    知，併此敘明。
據上論斷，應依刑事訴訟法第二百九十九條第一項前段，刑法第
二十八條、第三百零五條、第三百四十四條、第四十一條第一項
前段、第三十八條第一項第二款、第三款，刑法施行法第一條之
一，判決如主文。
本案經檢察官謝岳龍到庭執行職務。
中    華    民    國    98    年    6     月    29    日
                刑事第十一庭    法  官  劉  安  榕
以上正本證明與原本無異。
如不服本判決，應於判決送達後10日內敘明上訴理由，向本院提
出上訴書狀（應附繕本），上訴於臺灣高等法院；未敘述上訴理
由者，應於上訴期間屆滿後20日內向本院補提理由書（均須按他
造當事人之人數附繕本），切勿逕送上級法院。
                                書記官  陳  盈  真
中    華    民    國    98    年    6     月    29    日
附錄本案論罪科刑法條全文：
中華民國刑法第305條
以加害生命、身體、自由、名譽、財產之事，恐嚇他人致生危害
於安全者，處2 年以下有期徒刑、拘役或3 百元以下罰金。
中華民國刑法第344條
乘他人急迫、輕率或無經驗貸以金錢或其他物品，而取得與原本
顯不相當之重利者，處1 年以下有期徒刑、拘役或科或併科1 千
元以下罰金。
附表：
   ┌─┬─────────┬────┬──────┬───────┐
   │  │ 品     名        │單位    │  數    量  │   持有人     │
   ├─┼─────────┼────┼──────┼───────┤
   │1 │謝霈蓉簽立商業本票│ 張     │    1       │黃家冠        │
   ├─┼─────────┼────┼──────┼───────┤
   │2 │吳慧珍簽立商業本票│ 張     │    6       │黃家冠        │
   ├─┼─────────┼────┼──────┼───────┤
   │3 │NOKIA 行動電話    │ 支     │    1       │黃家冠        │
   ├─┼─────────┼────┼──────┼───────┤
   │4 │PG930 牌行動電話  │ 支     │    1       │黃家冠        │
   │  │0000000000        │        │            │              │
   ├─┼─────────┼────┼──────┼───────┤
   │5 │李少玫簽立商業本票│ 張     │    2       │丙○○        │
   ├─┼─────────┼────┼──────┼───────┤
   │6 │謝孟珊簽立商業本票│ 張     │    3       │丙○○        │
   ├─┼─────────┼────┼──────┼───────┤
   │7 │徐慧虹簽立商業本票│ 張     │    2       │丙○○        │
   ├─┼─────────┼────┼──────┼───────┤
   │8 │劉湘幼簽立商業本票│ 張     │    2       │丙○○        │
   ├─┼─────────┼────┼──────┼───────┤
   │9 │蔡雅湘簽立商業本票│ 張     │    1       │丙○○        │
   ├─┼─────────┼────┼──────┼───────┤
   │10│黃佳琪簽立商業本票│ 張     │    1       │丙○○        │
   ├─┼─────────┼────┼──────┼───────┤
   │11│ASUS行動電話      │ 支     │    1       │丙○○        │
   │  │0000000000        │        │            │              │
   ├─┼─────────┼────┼──────┼───────┤
   │12│NOKIA 行動電話    │ 支     │    1       │丙○○        │
   │  │0000000000        │        │            │              │
   ├─┼─────────┼────┼──────┼───────┤
   │13│NOKIA 行動電話    │ 支     │    1       │丙○○        │
   │  │0000000000        │        │            │              │
   ├─┼─────────┼────┼──────┼───────┤
   │14│NOKIA 行動電話    │ 支     │    1       │丙○○        │
   │  │0000000000        │        │            │              │
   ├─┼─────────┼────┼──────┼───────┤
   │15│NOKIA 行動電話    │ 支     │    1       │丙○○        │
   │  │0000000000        │        │            │              │
   ├─┼─────────┼────┼──────┼───────┤
   │16│銀行存款憑條      │ 張     │    5       │丙○○        │
   ├─┼─────────┼────┼──────┼───────┤
   │17│分類廣告收據      │ 張     │    5       │丙○○        │
   ├─┼─────────┼────┼──────┼───────┤
   │18│客戶資料用紙      │ 張     │    8       │丙○○        │
   ├─┼─────────┼────┼──────┼───────┤
   │19│ 記事本           │ 本     │    1       │丙○○        │
   ├─┼─────────┼────┼──────┼───────┤
   │20│裝本票用信封袋    │ 個     │    6       │丙○○        │
   ├─┼─────────┼────┼──────┼───────┤
   │21│ 空白本票         │ 本     │    1       │黃家冠        │
   └─┴─────────┴────┴──────┴───────┘


司法院資訊處製作；財團法人民間司法改革基金會備份。
